臺灣板橋地方法院刑事判決　　　　　　 100年度訴字第2223號
公　訴　人　臺灣板橋地方法院檢察署檢察官
被　　　告　林宏昌
上列被告因違反毒品危害防制條例案件，經檢察官提起公訴（
100年度毒偵字第5920號），被告於準備程序中，就被訴事實為
有罪之陳述，本院告知其簡式審判程序之旨，聽取當事人意見後
，裁定由受命法官獨任依簡式審判程序審理，茲判決如下：
     主  文
林宏昌施用第一級毒品，累犯，處有期徒刑拾壹月。
    事  實
一、林宏昌前於（一）民國82年間，因違反肅清煙毒條例及麻醉
    藥品管理條例等案件，經本院以82年度訴字第1188號判決處
    有期徒刑4年、7月，應執行有期徒刑4年6月確定，於84年5
    月23日縮短刑期假釋出監並付保護管束，嗣經撤銷假釋，應
    執行殘刑有期徒刑2年9月又24日；（二）於87年間因違反肅
    清煙毒條例案件，經本院以86年度訴字第2568號判決處有期
    徒刑3年2月確定；（三）於87年間因違反肅清煙毒條例案件
    ，經本院以87年度訴字第363號判決處有期徒刑3年6月確定
    ，與前揭殘刑接續執行，於91年8月7日縮短刑期假釋出監並
    付保護管束，再經撤銷假釋，應執行殘刑有期徒刑4年7 月
    又16日，於94年2月15日入監執行，嗣因中華民國九十六年
    罪犯減刑條例施行，前揭（一）、（三）案件經本院以96
    年度聲減字第740號裁定減刑暨定應執行刑為有期徒刑2年3
    月確定，而於96年7月16日縮短刑期執行完畢。（四）另於
    93年間因施用毒品案件，經本院以93年度毒聲字第604號裁
    定送觀察、勒戒後，認有繼續施用毒品之傾向，再經本院以
    93年度毒聲字第908號裁定令入戒治處所施以強制戒治，於
    94年2月15日強制戒治執行完畢釋放，並經臺灣板橋地方法
    院檢察署檢察官以94年度戒毒偵字第126號為不起訴處分確
    定；（五）於96年間因施用第一級毒品案件，經本院以96年
    度訴字第4004號判決處有期徒刑9月確定；（六）於97年間
    因施用第一級毒品案件，經本院以96年度訴字第4489號判決
    處有期徒刑8月確定；（七）於97年間因施用第一級毒品案
    件，經本院以97年度訴字第835號判決處有期徒刑8月確定，
    前揭（五）、（六）、（七）案於97年2月18日入監接續執
    行，於98年8月25日縮短刑期假釋出監並付保護管束，而於
    同年12月22日保護管束期滿未經撤銷，所餘刑期以已執行論
    ；（八）於100年間因施用第一級毒品案件，經本院以100年
    度訴字第496號判決處有期徒刑9月確定（於100年6月27日入
    監執行迄今）。詎仍不知悔改，另基於施用第一級毒品之犯
    意，於100年6月23日晚間某時許，在其位於新北市○○區○
    ○路543巷7弄31號2樓之住處，以針筒注射之方式，施用第
    一級毒品海洛因1次。嗣於100年6月24日上午10時31分許，
    為警經其同意後採集尿液送驗結果，呈嗎啡陽性反應，始悉
    上情。
二、案經新北市政府警察局新莊分局報告臺灣板橋地方法院檢察
    署檢察官偵查起訴。
    理  由
一、上述犯罪事實，業據被告林宏昌於本院審理時坦承不諱，而
    其為警採集之尿液，經以酵素免疫分析法初步篩選，再以氣
    相層析質譜儀分析法確認，呈嗎啡陽性反應等情，有新北市
    政府警察局勘查採證同意書、新北市政府警察局新莊分局毒
    品犯罪嫌疑人尿液採驗作業管制紀錄（檢體編號：D0000000
    ）、偵辦毒品危害防制條例案被移送人姓名代碼對照表及臺
    灣檢驗科技股份有限公司100年7月8日濫用藥物檢驗報告各1
    份在卷可稽，足認被告之自白與事實相符。本案事證明確，
    被告犯行洵堪認定，應依法論科。
二、按毒品危害防制條例於92年7月9日修正公布，自93年1月9日
    起施行，其中第20條、第23條將施用毒品之刑事處遇程序，
    區分為「初犯」、「五年內再犯」、「五年後再犯」。依其
    立法理由之說明：「初犯」，經觀察、勒戒或強制戒治後，
    應為不起訴處分或不付審理之裁定；經觀察、勒戒或強制戒
    治執行完畢釋放後，「五年內再犯者」，因其再犯率甚高，
    原實施之觀察、勒戒及強制戒治既已無法收其實效，爰依法
    追訴或裁定交付審理。至於經觀察、勒戒或強制戒治執行完
    畢釋放後，「五年後再犯者」，前所實施之觀察、勒戒或強
    制戒治已足以遮斷其施用毒品之毒癮，為其自新及協助其斷
    除毒癮，仍適用「初犯」規定，先經觀察、勒戒或強制戒治
    之程序。從而依修正後之規定，僅限於「初犯」及「五年後
    再犯」二種情形，始應先經觀察、勒戒或強制戒治程序。倘
    被告於5年內已再犯，經依法追訴處罰，縱其第3次（或第3
    次以上）再度施用毒品之時間，在初犯經觀察、勒戒或強制
    戒治執行完畢釋放5年以後，已不合於「五年後再犯」之規
    定，且因已於「五年內再犯」，顯見其再犯率甚高，原實施
    觀察、勒戒或強制戒治，已無法收其實效，即應依該條例第
    10條處罰（最高法院95年度台非字第59號、第65號判決意旨
    及最高法院95年第7次刑事庭會議決議、97年度第5次刑事庭
    會議意旨參照）。本件被告既曾於強制戒治後「五年內再犯
    」，且經法院判處罪刑確定，本次再次施用前揭第一級毒品
    ，揆諸前揭說明，即非屬毒品危害防制條例第20條第3項所
    定「五年後再犯」之情形，是檢察官依法起訴，於法並無不
    合。故核被告所為，係犯毒品危害防制條例第10條第1項之
    施用第一級毒品罪。其施用前持有第一級毒品海洛因之低度
    行為，為其後施用之高度行為所吸收，不另論罪。查被告有
    如事實欄所示之前案及執行完畢紀錄等情，有臺灣高等法院
    被告前案紀錄表1份在案足稽，其於有期徒刑執行完畢5年內
    ，故意再犯有期徒刑以上之罪，為累犯，應依刑法第47條第
    1項之規定加重其刑。爰審酌被告已因相同犯行經戒毒處遇
    ，猶未能知所警惕，顯然無視毒品對於其自身健康之戕害及
    對於社會安全與公共秩序之潛在危害，惟其犯行主要係戕害
    自身，且事後坦承犯行，犯後態度良好，及其施用毒品之動
    機、目的、素行非佳等一切情狀，量處如主文所示之刑。
據上論斷，應依刑事訴訟法第273條之1第1項、第299條第1項前
段，毒品危害防制條例第10條第1項、刑法第11條前段、第47條
第1項，判決如主文。
本案經檢察官范孟珊到庭執行職務。
中    華    民    國   100    年    10    月    31    日
                  刑事第十七庭  法  官 方祥鴻
上列正本證明與原本無異。
如不服本判決，應於判決送達後10日內敘明上訴理由，向本院提
出上訴狀 (應附繕本) ，上訴於臺灣高等法院。其未敘述上訴理
由者，應於上訴期間屆滿後20日內向本院補提理由書「切勿逕送
上級法院」。
                                書記官 洪紹甄
中    華    民    國   100    年    10    月    31    日
附錄本案論罪科刑法條全文：
毒品危害防制條例第10條
施用第一級毒品者，處 6 月以上 5 年以下有期徒刑。
施用第二級毒品者，處 3 年以下有期徒刑。